【裁判字號】    94,訴,3346
【裁判日期】    950727
【裁判案由】    俸給
【裁判全文】
臺北高等行政法院判決
                                     94年度訴字第03346號
                              .
原      告  甲○○
            乙○○
            丁○○
            戊○○
共同訴訟代理人
            丙○○律師（兼送達代收人）
複代理人    蔡行志律師
被      告  銓敘部
代  表  人  己○○（部長）
訴訟代理人  庚○○
            辛○○
上列當事人間因俸給事件，原告不服公務人員保障暨培訓委員會
中華民國94年8 月16日94公審決字第0216號、第0204號、第0205
號、第0212號復審決定，提起行政訴訟。本院判決如下：
    主  文
原告之訴駁回。
訴訟費用由原告負擔。
    事  實
一、事實概要：
    原告等均係民國（下同）93年12月29日應警察特考四等考試
    及格，翌日初任警佐三階至警佐一階警員，由於原告等均係
    志願役常備軍官，被告爰依後備軍人轉任公職考試比敘條例
    （下稱比敘條例）第3 條及其施行細則第10條規定，以其軍
    職中尉年資比敘為警佐一階（相當委任第5 職等），並採2
    年中尉年資提敘本俸2 級，銓敘審定合格實授，核敘警佐一
    階一級本俸230 元。至另積餘軍職年資因與現任警員職務工
    作性質不相近，核與公務人員俸給法第17條規定未符，而未
    予採計提敘年功俸級。原告等不服，向公務人員保障暨培訓
    委員會提起復審，經公務人員保障暨培訓委員會94公審決字
    第02 16 號、第0204號、第0205號、第0212號復審決定駁回
    ，原告仍不服，遂向本院提起行政訴訟。
二、兩造聲明：
  (一)原告聲明求為判決：
    1.復審決定及原處分均撤銷。
    2.被告對原告甲○○、乙○○、丁○○及戊○○之積餘中尉
      、上尉、少校軍職年資應予提敘年功俸級。
    3.訴訟費用由被告負擔。
  (二)被告聲明求為判決：
    1.原告之訴駁回。
    2.訴訟費用由原告負擔。
三、兩造之爭點：
    原告等積餘中尉、上尉及少校年資得否採計提敘年功俸級？
    原告等可否主張信賴利益之保護？
  (一)原告主張之理由：
    1.原處分及復審決定有違信賴保護原則：
      (1)按信賴保護原則攸關憲法上人民權利之保障，公權力行
        使涉及人民信賴利益而有保護之必要者，不限於授益行
        政處分之撤銷或廢止（行政程序法第119條、第120條及
        第126條參照），即行政法規之廢止或變更亦有其適用
        。行政法規公布施行後，制定或發布法規之機關依法定
        程序予以修改廢止時，應兼顧規範對象信賴利益之保護
        。除法規預先定有施行期間或因情事變遷而停止適用，
        不生信賴保護問題外，其因公益之必要廢止法規或修改
        內容致人民客觀上具體表現其因信賴而生之實體法上利
        益受損害，應採取合理之補救措施，或訂定過渡期間之
        條款，俾減輕損害，方符憲法保障人民權利之意旨（大
        法官會議釋字第525號參照）。
      (2)查本件被告及復審決定否准原告等4人之積餘中尉、上
        尉、少校年資提敘年功俸級，主要理由係以被告依公務
        人員俸給法第17條第5 項授權訂定之公務人員曾任公務
        年資採計提敘俸級認定辦法（下稱提敘認定辦法）第5
        條第2 款規定，曾任職務如無職系之規定必要時，得由
        被告會同各該主管機關訂定對照表認定之，被告與國防
        部業於92年10月21日會同訂定「軍職專長與公務人員職
        系認定對照表」（下稱認定對照表），並自93年1 月16
        日施行，被告與國防部會同訂定之「服務軍職專長年資
        得依公務人員俸給法施行細則第15條規定按年核計加級
        一覽表」（下稱核計加級一覽表）自93年1 月16日停止
        適用，因認原告等自93年12月29日訓練期滿成績合格，
        於翌日正式派職，且依該軍職專長職系對照表，原告等
        人服役期間歷任官職與目前轉任公職所任行政警察職務
        ，兩者性質不相近，而否准原告軍職積餘年資之提敘年
        功俸級。
      (3)惟查，原告丁○○係於86年間、甲○○於89年間、戊○
        ○於90年間、乙○○於91年間即已應警察人員特考，成
        績合格而錄取，並於91年間參加警察特考錄取人員教育
        訓練班成績及格，始派任現職，於原告應考及受訓當時
        ，公務人員俸給法第17條第5 項尚未修正施行，在上述
        授權會同訂定認定對照表之前，後備軍人轉任公務人員
        ，其軍職年資之提敘作業，係依被告與國防部會同訂定
        之核計加級一覽表，並依據警察人員管理條例第11條及
        比敘條例施行細則第10條等規定辦理，故原告之前1 年
        度90年警察特考錄取人員教育訓練班成績及格之軍職轉
        任警員之人員，其軍職年資全部均予提敘年功俸，此亦
        有被告92年10月21日部特三字第092229 2115 號函可稽
        。
      (4)上述原告基於信賴修正前公務人員俸給法第17條、比敘
        條例施行細則第10條及核計加級一覽表等法規命令（信
        賴基礎），且原告之軍職同儕或學長轉任警員職務，均
        依此等法規規定，其軍職年資均可提敘年功俸（信賴利
        益），是於原告等分別自86年至91年間應考試及格，並
        於91年間參加錄取人員教育訓練班（客觀具體信賴事實
        ），乃於原告受訓期間，被告於92年10月21日始依修正
        之公務人員俸給法第17條授權提敘認定辦法第5 條，會
        同訂定認定對照表，並旋即於93年1 月16日施行，並廢
        止核計加級一覽表之適用，此等法規命令之修正及廢止
        ，已影響原告等人之積餘中尉、上尉及少校年資之提敘
        年功俸之信賴利益。依上揭釋字第525 號大法官會議解
        釋文有關信賴保護原則觀之，被告就原告等4 人積餘中
        尉、上尉及少校年資，自應均予提敘年功俸級，始符信
        賴保護原則。
      (5)至被告辯稱上開認定對照表於92年10月16日會同訂定發
        布，並於93年1 月16日施行，其發布至施行已有相當過
        渡期間云云。然其發布至施行只有短短3 個月期間，其
        主要目的是使人事作業人員能夠充分了解及有作業充裕
        時間，並非予以被規範對象之軍職人員知悉相關年資提
        敘規定之變更，能否泛稱本件相關法規之修正已稱有相
        當過渡期間，不無疑義，並此敘明。
    2.綜上所述，請判決如原告訴之聲明云云。
  (二)被告主張之理由：
    1.茲將原告等軍職年資採計情形分別摘述如下：
      (1)甲○○：以其軍職中尉年資比敘為警佐一階，並採其76
        年11月至78年10月計2年中尉年資提敘本俸2級，至積餘
        中尉、上尉、少校軍職年資，軍職專長為「3F13」憲兵
        官、「4C13」兵工官、「4C15」兵工保修官、「4A13」
        後勤官、「BD11B 」憲兵副指揮官等，依被告與國防部
        會同訂定自93年1 月16日實施之認定對照表規定，上開
        軍職專長對照公務人員之職系，分別為「安全保防」、
        「機械工程」、「一般行政」職系，與現任警員職務工
        作性質不相近，核與公務人員俸給法第17條規定未符，
        無法採計提敘年功俸級，並於94年5 月12日以部特三字
        第0942502053號函銓敘審定合格實授，核敘警佐一階一
        級本俸230 元。
      (2)乙○○：以其軍職中尉年資比敘為警佐一階，並採其79
        年11月至81年10月計2年中尉年資提敘本俸2級，另積餘
        中尉、上尉、少校軍職年資，軍職專長為「2A13」情報
        官、「4A13」後勤官、「4B13」經理官、「3F13」憲兵
        官、「3X13」動員官等，依被告與國防部會同訂定自93
        年1 月16日實施之認定對照表規定，上開軍職專長對照
        公務人員之職系，分別為「安全保防」、「一般行政」
        、「一般民政」職系，與現任警員職務工作性質不相近
        ，核與公務人員俸給法第17條規定未符，無法採計提敘
        年功俸級，並於94年4 月13日以部特三字第0942489097
        號函銓敘審定合格實授，核敘警佐一階一級本俸230 元
        。
      (3)丁○○：以其軍職中尉年資比敘為警佐一階，並採其83
        年4月至85年3月計2年中尉年資提敘本俸2級，另積餘中
        尉、上尉、少校軍職年資，軍職專長為「3F64」刑事鑑
        識官、「4C13」兵工官、「3F13」憲兵官、「4A13」後
        勤官等，依被告與國防部會同訂定自93年1 月16日實施
        之認定對照表規定，上開軍職專長對照公務人員之職系
        ，分別為「刑事鑑識」、「機械工程」、「安全保防」
        、「一般行政」職系，與現任警員職務工作性質不相近
        ，核與公務人員俸給法第17條規定未符，無法採計提敘
        年功俸級，並於94年5 月24日以部特三字第0942506549
        號函銓敘審定合格實授，核敘警佐一階一級本俸230 元
        。
      (4)戊○○：以其軍職中尉年資比敘為警佐一階，並採其79
        年4月至81年3月計2年中尉年資提敘本俸2級，另積餘中
        尉、上尉、少校軍職年資，軍職專長為「3F13」憲兵官
        、「2B12」特種情報參謀官、「2B33」特種安全官、「
        3F33」聯合警衛官、「AA01A」步兵指揮官、「3F64」
        刑事鑑識官、「2B13」特種情報官、「DC11A 」特種情
        報指揮官、「3F74」刑事蒐證官等，依被告與國防部會
        同訂定自93年1 月16日實施之認定對照表規定，上開軍
        職專長對照公務人員之職系，分別為「安全保防」、「
        一般行政」、「刑事鑑識」等職系，與現任警員職務工
        作性質不相近，核與公務人員俸給法第17條規定未符，
        無法採計提敘年功俸級，並於94年5 月24日以部特三字
        第0942506552號函銓敘審定合格實授，核敘警佐一階一
        級本俸230 元。
    2.查依後備軍人轉任公職考試比敘條例（下稱比敘條例）施
      行細則第10條規定：「後備軍人依法取得公務人員各官等
      任用資格者，其軍職官等官階，與公務人員官等職等之對
      照，依下列規定辦理：…五、少校具有薦任任用資格者，
      相當薦任第7 職等職務。六、上尉具有薦任任用資格者，
      相當薦任第6 職等職務。七、中尉、一等士官長具有委任
      任用資格者，相當委任第5 職等職務。…本條例第5 條第
      1 項第2 款所稱後備軍人依法取得公務人員各官等任用資
      格者，按其軍職官等官階及年資，比敘該官等內相當職等
      及俸級，指依法取得公務人員各官等任用資格之後備軍人
      ，應先依其軍職官等官階，依下列規定比照取得相當職等
      任用資格後，其軍職年資自比照之職等最低俸級起敘，按
      每滿1 年提高1 級敘至該職等本俸最高級；如有積餘年資
      ，得依公務人員俸給法規之規定提敘年功俸級。高資可以
      低採，低資不得高採，同一年資不得重複採計，且前後畸
      零月數亦不得合併採計。…」復查91年8 月30日施行之公
      務人員俸給法第17條規定︰「公務人員曾任下列年資，如
      與現任職務職等相當、性質相近且服務成績優良者，得按
      年核計加級至其所銓敘審定職等之本俸最高級；如尚有積
      餘年資，且其年終（度）考績（成、核）合於或比照合於
      公務人員考績法第7 條之規定，得按年核計加級至其所銓
      敘審定職等之年功俸最高級為止：…三、依法令任官有案
      之軍職年資。…（第4 項）第1 項…所稱性質相近，指公
      務人員曾任職務工作性質與擬任職務之性質相近。（第5
      項）公務人員曾任職等相當、性質相近、服務成績優良年
      資提敘俸級之認定，其辦法，由考試院定之。」另查91年
      8 月28日訂定發布之提敘認定辦法第5 條規定：「公務人
      員曾任公務年資，其工作性質相近，依下列規定認定之：
      一、曾任職務經銓敘部銓敘審定之職系，與擬任職務職系
      依職組暨職系名稱一覽表規定為同一職組或得單向調任或
      得相互調任者。二、曾任職務並無職系之規定，由原機關
      出具工作內容證明，就其工作內容對照職系說明書或職務
      說明書認定其適當職系後，依前款認定之。必要時，得由
      銓敘部會同各該主管機關訂定對照表認定之。」準此，後
      備軍人依法取得公務人員任用資格者，其曾任軍職年資比
      敘相當職等之本俸部分，係依上開比敘條例施行細則第10
      條規定，自轉任職等之最低俸級起敘，並按每滿1 年提高
      1 級比敘至本俸最高級，積餘之軍職年資，如與現任職務
      職等相當、性質相近且屬服務成績優良者，則得依公務人
      員俸給法規之規定提敘年功俸級。至於軍職專長與公務人
      員職系認定之對照，係依被告與國防部會同訂定，於92年
      10月21日發布並自93年1 月16日實施之認定對照表辦理。
    3.依前開認定對照表，原告等4人所具軍職專長，對照公務
      人員職系分別有安全保防、機械工程、一般行政、一般民
      政、刑事鑑識等，所任警員職務依其工作性質對照公務人
      員職系認定為警察行政。以安全保防職系屬法務行政職組
      ，機械工程職系屬機械工程職組，一般行政及一般民政職
      系屬普通行政職組，刑事鑑識職系屬刑事鑑識職組，與警
      察行政職系屬警政職組，係分別屬於不同職組，亦無法單
      向調任或相互調任，無法依前開公務人員俸給法、提敘認
      定辦法及認定對照表等規定，認定為工作性質相近採計提
      敘年功俸級。是以，前開原告等之銓敘審定函，被告依比
      敘條例施行細則第10條規定，以原告軍職中尉年資比照警
      佐一階，並自警佐一階之最低俸級起敘，採其2 年中尉年
      資，按每滿1 年提高1 級敘至本俸最高級，積餘之軍職年
      資，核與現任警員職務對照公務人員之職系為警察行政職
      系性質不相近，無法採計，銓敘審定合格實授，核敘警佐
      一階一級本俸230 元，於法並無不合。
    4.關於原告訴稱，其等4 人於應考受訓當時，公務人員俸給
      法第17條第5 項尚未修正施行，基於（1）修 正前之公務
      人員俸給法第17條、比敘條例施行細則第10條、93年1 月
      16 日 起停止適用之核計加級一覽表，及（2）被 告92年
      10月21日部特三字第0922292115號函，銓敘審定原告軍職
      同儕或學長臺北縣政府警察局新莊分局警員熊秉威92年7
      月30 日 初任送審，採計提敘熊秉威軍職年資至年功俸級
      等為信賴基礎，參加錄取人員教育訓練班為客觀具體信賴
      事實，依司法院釋字第525 號有關信賴保護原則，被告應
      採計原告積餘中尉、上尉、少校軍職年資，予以提敘至年
      功俸級一節：
      (1)查憲法第18條規定人民有服公職之權利，旨在保障人民
        有依法令從事於公務，暨由此衍生享有之身分保障、俸
        給與退休等權利。公務人員依法銓敘取得之官等俸級，
        基於憲法上服公職之權利，受制度性保障，惟其俸給權
        利之取得，係以取得公務人員任用法上之公務人員資格
        為前提（司法院釋字第605 號解釋文參照）。公務人員
        特種考試警察人員考試規則第7 條規定：「本考試錄取
        人員須經訓練，訓練期滿成績及格者，始完成考試程序
        ，由公務人員保障暨培訓委員會報請考試院發給考試及
        格證書，並由內政部或行政院海岸巡防署依序分發任用
        。」準此，參加警察特考筆試錄取人員，須經訓練期滿
        成績及格，始完成考試程序，俟經分發機關分發任用後
        ，始具有公務人員任用資格，進而取得憲法第18條衍生
        之相關俸給、退休等權利。
      (2)復查信賴保護原則攸關憲法上人民權利之保障，行政法
        規廢止或變更有其適用，惟任何行政法規皆不能預期其
        永久實施，受規範對象已在因法規施行而產生信賴基礎
        之存續期間，對構成信賴要件之事實，在客觀上有具體
        表現之行為，始受信賴之保護。是以，人民依舊法規預
        期可以取得之利益並非一律可以主張信賴保護，仍須視
        該預期可以取得之利益，依舊法規所必須具備之重要要
        件是否已經具備，尚未具備之要件是否客觀上可以合理
        期待其可以實現，或經過當事人繼續施以主觀之努力，
        該要件有實現之可能等因素決定之；又純屬願望、期待
        而未有表現其已生信賴之事實者，則欠缺信賴要件，不
        在保護範圍（司法院釋字第525號解釋文暨605號解釋理
        由書參照）。
      (3)原告應警察特考考試及格生效日期，均為93年12月29日
        訓練期滿成績及格之日，於翌日正式派代現職，始依法
        受任用，而取得附麗於該任用資格之俸給權利，其於93
        年12月30日依法任用前，所受警察人員考試錄取人員之
        訓練（教育訓練17個月，實務訓練1 個月），係屬完成
        考試程序之階段，於該期間，縱原告主觀上有依93年1
        月16日起停止適用之核計加級一覽表認定軍職對照職系
        ，並提敘軍職年資至年功俸之期待或願望，惟因其非必
        然考試及格，亦未取得警察官任用資格，尚未具有實體
        法上俸給之權利，自難謂其於核計加級一覽表停止適用
        、認定對照表同時施行時，對於舊法規已具信賴基礎，
        而對該所信賴要件之事實，有客觀上具體表現之行為；
        原告軍職年資擬依修正前公務人員俸給法相關規定提敘
        至年功俸級，係屬願望、期待性質，即無主張信賴保護
        之餘地。（司法院釋字第525 號於解釋理由書中，有關
        被告停止適用原76年6 月4 日函件違憲審查一案指出「
        …就本件而言，參與轉任公職考試或取得申請比敘資格
        ，乃表現其服役之初即對應考試服公職可獲優待具有信
        賴之客觀具體行為。是以於停止適用時，尚未應考試及
        格亦未取得公務人員任用資格者，難謂法規廢止時已具
        有客觀上信賴事實之具體表現，即無主張信賴保護之餘
        地。…」可參）
      (4)至被告92年10月21日部特三字第0922292115號函，銓敘
        審定臺北縣政府警察局新莊分局警員熊秉威92年7 月30
        日初任送審，採計提敘熊秉威曾任軍職年資至年功俸級
        一案，經查熊秉威係參加87年特種考試警察人員考試，
        92年7 月29日訓練期滿成績及格，同年月30日派代送審
        ，係核計加級一覽表停止適用前，具有任用資格申請採
        計提敘人員，被告依當時比敘條例第10條、公務人員俸
        給法第17條及核計加級一覽表規定，認定採計提敘其曾
        任軍職年資至年功俸級，與原告任職之時間點不同，自
        無法援引比照。
      5.綜上所述，原處分及所為復審決定並無違誤，請判決如
        被告答辯之聲明等語。
    理  由
一、按比敘條例第5條第1項規定：「後備軍人轉任公務人員之任
    用比敘，得予左列優待：一、…。二、後備軍人依法取得公
    務人員任用資格者，按其軍職官等官階及年資，比敘該官等
    內相當職等及俸級。…。」第2 項規定：「前項各款之比敘
    標準及其他有關優待事項，應於施行細則中明定之。」同條
    例施行細則第10條第1 項規定：「後備軍人依法取得公務人
    員各官等任用資格者，其軍職官等官階，與公務人員官等職
    等之對照，依下列規定辦理：一、…五、少校具有薦任任用
    資格者，相當薦任第7 職等職務。六、上尉具有薦任任用資
    格者，相當薦任第6 職等職務。七、中尉、一等士官長具有
    委任任用資格者，相當委任第5 職等職務。…。」第2 項規
    定：「本條例第5 條第1 項第2 款所稱後備軍人依法取得公
    務人員各官等任用資格者，按其軍職官等官階及年資，比敘
    該官等內相當職等及俸級，指依法取得公務人員各官等任用
    資格之後備軍人，應先依其軍職官等官階，依下列規定比照
    取得相當職等任用資格後，其軍職年資自比照之職等最低俸
    級起敘，按每滿1 年提高1 級敘至該職等本俸最高級；如有
    積餘年資，得依公務人員俸給法規之規定提敘年功俸級。高
    資可以低採，低資不得高採，同一年資不得重複採計，且前
    後畸零月數亦不得合併採計：…。」次按被告77年8 月19日
    （77）台華審三字第157696號函釋略以：「警察人員於民國
    76年1 月16日以後轉任，具有警佐任用資格後備軍人等階俸
    級之核敘，參酌警察人員與一般公務人員俸表結構及本部（
    77）臺華甄二字第158266號函規定，中尉、一等士官長自警
    佐一階三級；少尉、二等士官長自警佐二階三級…起敘。」
    是依上開規定，後備軍人因應警察人員考試及格，轉任警佐
    警察人員，其曾任軍職中尉以上官階者得自警佐一階三級起
    敘，並得採軍職中尉以上年資先依上開比敘條例施行細則規
    定提敘至本俸最高級，再依公務人員俸給法之規定按年於年
    功俸級核計加級，合先敘明。
二、次按公務人員俸給法第17條第1 項之規定，依法任官有案之
    軍職年資，如與現任職務職等相當、性質相近且服務成績優
    良者，始得資以提敘俸級。關於後備軍人曾任軍職職務與擬
    任職務性質是否相近，原係依核計加級一覽表辦理。嗣因公
    務人員俸給法於91年8 月30日修正施行時，因該法第17條第
    5 項授權訂定之提敘認定辦法第5 條第2 款已明定曾任職務
    如無職系之規定，必要時，得由被告會同各該主管機關訂定
    對照表認定之，被告與國防部業於92年10月21日會同訂定認
    定對照表，並自93年1 月16日施行，核計加級一覽表自93年
    1 月16 日 停止適用。茲以原告等應前開警察特考考試及格
    生效日期為93年12月29日訓練期滿成績及格之日，於翌日正
    式派代現職，始經依法任用，方有公務人員俸給法相關規定
    之適用，且原告等係認定對照表施行後始取得公務人員任用
    資格及申請比敘軍職年資資格，自應適用認定對照表之規定
    ，並按認定對照表附則三、之說明，於曾任軍職年資依公務
    人員俸給法第17條辦理提敘俸給時，除認定對照表所列各軍
    職專長，均得於任一般行政職系職務時，辦理提敘俸級外，
    應先以軍職專長依照該對照表認定對照之公務人員職系，再
    依職組暨職系名稱一覽表，以該認定職系同一職組之其他職
    系及視為同一職組得單向調任或相互調任之職系，認定為性
    質相近。
三、本件被告係以原告等中尉年資比敘為警佐一階，並採其中2
    年提敘俸級2 級至本俸最高級，積餘中尉、上尉及少校年資
    則因不符公務人員俸給法第17條規定，無法採計提敘至年功
    俸級，爰予核敘警佐一階一級本俸230 元。原告等訴稱警察
    與曾任軍職年資均係依據法令執行維護國家安全、社會治安
    等各項任務，無工作性質不相近云云。經查：
  (一)原告甲○○部分：
    原告甲○○係應89年警察特考及格，93年12月30日初任北市
    警局中山分局警佐三階至警佐一階警員，以其曾任軍職少尉
    （75年10月至76年10月）、中尉（76年11月至79年10月）、
    上尉（79年11月至83年12月）、少校（84年1 月至92年7 月
    ）依法退伍，依比敘條例規定，得以其軍職中尉自警佐一階
    起敘，並採其76年11月至78年10月計2 年軍職中尉年資，提
    敘至警佐一階一級本俸最高級230 元。其所積餘中尉、上尉
    及少校之軍職年資，依其軍職年資查證履歷表影本所載，經
    憲兵司令部人事軍務處查證軍職專長為「4K13」運輸官、「
    3F13」憲兵官、「4C13」兵工官、「4C15」兵工保修官、「
    4A13」後勤官、「BD11B 」憲兵副指揮官等，依被告與國防
    部會同訂定自93年1 月16日實施之認定對照表規定，上開軍
    職專長對照公務人員之職系，分別為分別為「交通行政」、
    「安全保防」、「機械工程」、「機械工程」、「一般行政
    」、「安全保防」等職系。
  (二)原告乙○○部分：
    原告乙○○係應91年警察特考及格，93年12月30日初任北縣
    警局新莊分局警佐三階至警佐一階警員，以其曾任軍職少尉
    （78年10月至79年10月）、中尉（79年11月至83年10月）、
    上尉（83年11月至89年6 月）、少校（89 年7月至92年6 月
    ）依法退伍，依比敘條例規定，得以其軍職中尉自警佐一階
    起敘，並採其79年11月至81年10月計2 年軍職中尉年資，提
    敘至警佐一階一級本俸230 元本俸最高級。其所積餘中尉81
    年11月至83年10月、上尉及少校之軍職年資，依其軍職年資
    查證履歷表影本所載，經憲兵司令部人事軍務處查證軍職專
    長為「2A13」情報官、「4A13」後勤官、「4B13」經理官、
    「3F13」憲兵官、「3X13」動員官等，依上開認定對照表規
    定，軍職專長對照公務人員之職系，分別為「安全保防」、
    「一般行政」、「一般行政」、「安全保防」、「一般民政
    」等職系。
  (三)原告丁○○部分：
    原告丁○○係應86年警察特考及格，93年12月30 日 初任北
    縣警局新莊分局警佐三階至警佐一階警員，以其曾任軍職少
    尉（82年3 月至83年3 月）、中尉（83年4 月至86 年3月）
    、上尉（86年4 月至90年12月）、少校（91年1 月至92年6
    月）依法退伍，依比敘條例規定，得以其軍職中尉自警佐一
    階起敘，並採其83年4 月至85年3 月計2 年軍職中尉年資，
    提敘至警佐一階一級本俸230 元本俸最高級。其所積餘中尉
    85年4 月至86年3 月、上尉及少校之軍職年資，依其軍職年
    資查證履歷表影本所載，經憲兵司令部人事軍務處查證軍職
    專長為「3F13」憲兵官、「2A13」情報官、「3F64」刑事鑑
    識官、「4C13」兵工官、「4A13」後勤官等，依上開認定對
    照表規定，軍職專長對照公務人員之職系，分別為「安全保
    防」、「安全保防」、「刑事鑑識」、「機械工程」、「一
    般行政」等職系。
  (四)原告戊○○部分：
    ；原告戊○○係應90年警察特考及格，93年12月30日初任北
    縣警局新莊分局警佐三階至警佐一階警員，以其曾任軍職少
    尉（78年3 月至79年3 月）、中尉（79年4 月至82年3 月）
    、上尉（82年4 月至86年12月）、少校（87年1 月至92年6
    月）依法退伍，依上開比敘條例及函釋等規定，得以其軍職
    中尉自警佐一階起敘，並採其79年4 月至81年3 月計2 年軍
    職中尉年資，提敘至警佐一階一級本俸最高級230 元。其所
    積餘中尉、上尉及少校之軍職年資，依其軍職年資查證履歷
    表影本所載，經國防部憲兵司令部人事軍務處查證軍職專長
    為「3F13」憲兵官、「2B12」特種情報參謀官、「2B33」特
    種安全官、「3F33」聯合警衛官、「AA01A 」步兵指揮官、
    「3F64」刑事鑑識官、「2B13」特種情報官、「DC11A 」特
    種情報指揮官、「3F74」刑事蒐證官等職系，依上開認定對
    照表規定，其軍職專長對照公務人員之職系，則屬「安全保
    防」、「刑事鑑識」、「一般行政」等職系。
  (五)是原告等軍職專長，依上開認定對照表規定，核與現任警員
    職務對照公務人員之職系為警察行政職系性質不相近，與上
    開公務人員俸給法第17條規定未符，無法採計提敘年功俸級
    。故原告等上開積餘軍職中尉、上尉及少校年資，無法依公
    務人員俸給法規之規定予以提敘年功俸級，則被告94年5 月
    12日部特三字第0942502053號函、94年4 月13日部特三字第
    094 2489097 號函、94年5 月24日部特三字第0942506549號
    函、94年5 月24日部特三字第0942506552號審定原告甲○○
    、乙○○、丁○○、戊○○警佐一階一級本俸230 元，衡諸
    前揭規定，於法並無不合。
四、至原告訴稱，其等4 人於應考受訓當時，公務人員俸給法第
    17條第5 項尚未修正施行，基於（1）修 正前之公務人員俸
    給法第17條、比敘條例施行細則第10條、93年1 月16 日 起
    停止適用之核計加級一覽表，及（2）被 告92年10月21日部
    特三字第0922292115號函，銓敘審定原告軍職同儕或學長臺
    北縣政府警察局新莊分局警員熊秉威92年7 月30日初任送審
    ，採計提敘熊秉威軍職年資至年功俸級等為信賴基礎，參加
    錄取人員教育訓練班為客觀具體信賴事實，依司法院釋字第
    525 號有關信賴保護原則，被告應採計原告積餘中尉、上尉
    、少校軍職年資，予以提敘至年功俸級，乃被告竟否准原告
    之請求，顯違信賴保護原則云云。惟查：
  (一)按憲法第18條規定人民有服公職之權利，旨在保障人民有依
    法令從事於公務，暨由此衍生享有之身分保障、俸給與退休
    等權利。公務人員依法銓敘取得之官等俸級，基於憲法上服
    公職之權利，受制度性保障，惟其俸給權利之取得，係以取
    得公務人員任用法上之公務人員資格為前提（司法院釋字第
    605 號解釋文參照）。公務人員特種考試警察人員考試規則
    第7條 規定：「本考試錄取人員須經訓練，訓練期滿成績及
    格者，始完成考試程序，由公務人員保障暨培訓委員會報請
    考試院發給考試及格證書，並由內政部或行政院海岸巡防署
    依序分發任用。」準此，參加警察特考筆試錄取人員，須經
    訓練期滿成績及格，始完成考試程序，俟經分發機關分發任
    用後，始具有公務人員任用資格，進而取得憲法第18條衍生
    之相關俸給、退休等權利。
  (二)復查信賴保護原則攸關憲法上人民權利之保障，行政法規廢
    止或變更固有其適用，惟任何行政法規皆不能預期其永久實
    施，受規範對象已在因法規施行而產生信賴基礎之存續期間
    ，對構成信賴要件之事實，在客觀上有具體表現之行為，始
    受信賴之保護。是以，人民依舊法規預期可以取得之利益並
    非一律可以主張信賴保護，仍須視該預期可以取得之利益，
    依舊法規所必須具備之重要要件是否已經具備，尚未具備之
    要件是否客觀上可以合理期待其可以實現，或經過當事人繼
    續施以主觀之努力，該要件有實現之可能等因素決定之；又
    純屬願望、期待而未有表現其已生信賴之事實者，則欠缺信
    賴要件，不在保護範圍（司法院釋字第525 號解釋文暨605
    號解釋理由書參照）。
  (三)本件原告等應警察特考考試及格生效日期，均為93年12月29
    日訓練期滿成績及格之日，於翌日始正式派代現職，始依法
    受任用，而取得附麗於該任用資格之俸給權利，其於93年12
    月30日依法任用前，所受警察人員考試錄取人員之訓練（教
    育訓練17個月，實務訓練1 個月），係屬完成考試程序之階
    段，於該期間，縱原告主觀上有依93年1 月16日起停止適用
    之核計加級一覽表認定軍職對照職系，並提敘軍職年資至年
    功俸之期待或願望，惟因其非必然考試及格，亦未取得警察
    官任用資格，尚未具有實體法上俸給之權利，自難謂其於核
    計加級一覽表停止適用、認定對照表同時施行時，對於舊法
    規已具信賴基礎，而對該所信賴要件之事實，有客觀上具體
    表現之行為；原告軍職年資擬依修正前公務人員俸給法相關
    規定提敘至年功俸級，係屬願望、期待性質，即無主張信賴
    保護之餘地。
  (四)至被告92年10月21日部特三字第0922292115號函，銓敘審定
    臺北縣政府警察局新莊分局警員熊秉威92年7 月30日初任送
    審，採計提敘熊秉威曾任軍職年資至年功俸級一案，經查熊
    秉威係參加87年特種考試警察人員考試，92年7 月29日訓練
    期滿成績及格，同年月30日派代送審，係核計加級一覽表停
    止適用前，具有任用資格申請採計提敘人員，被告依當時比
    敘條例第10條、公務人員俸給法第17條及核計加級一覽表規
    定，認定採計提敘其曾任軍職年資至年功俸級，與原告任職
    之時間點不同，自無法援引比照。
五、從而，原處分並無不法，復審決定予以維持，亦稱妥適。原
    告徒執前詞，訴請撤銷，為無理由，應予駁回。
六、兩造其餘攻擊防禦方法均與本件判決結果不生影響，故不逐
    一論述，併此敘明。
據上論結，本件原告之訴為無理由，爰依行政訴訟法第98條第3
項前段，判決如主文。
中    華    民    國    95    年     7    月   27     日
                  第四庭審判長法  官  鄭忠仁
                              法  官  楊莉莉
                              法  官  畢乃俊
上為正本係照原本作成。
如不服本判決，應於送達後20日內，向本院提出上訴狀並表明上
訴理由，如於本判決宣示後送達前提起上訴者，應於判決送達後
20日內補提上訴理由書（須按他造人數附繕本）。
中    華    民    國    95    年     7    月   27     日
                              書記官  陳可欣


司法院資訊處製作；財團法人民間司法改革基金會備份。
